臺灣臺中地方法院刑事判決　　　　　　　　　　　　九十三年度易緝字第二七二號
　　公　訴　人　臺灣臺中地方法院檢察署檢察官
　　被　　　告　丙○○
右列被告因贓物案件，經檢察官提起公訴（九十一年度偵字第一二○三九號），本院
判決如左：
    主  文
丙○○無罪。
    理  由
一、本件公訴意旨略以：被告丙○○於民國（下同）九十年六月中旬，明知某姓名年
    籍不詳之人所交付乙○○所有、付款銀行為台北區中小企業銀行中興分行、票號
    ＰＹ0000000號、票面金額新台幣六萬六千元支票一紙（原為空白支票，
    於八十八年十二月廿八日，在臺北縣三重市○○路三十一巷二號五樓遭竊，並由
    不詳之人自行偽刻印章、填寫金額），係屬來源不明之贓物，竟予以收受之，再
    於同年七月底，交付不知情之甲○○清償貨款，嗣經甲○○提示而遭止付後，為
    臺北市票據交換所發覺究辦，因認被告丙○○涉有刑法第三百四十九條第一項之
    收受贓物罪嫌。
二、按犯罪事實應依證據認定之，無證據不得認定犯罪事實。又不能證明被告犯罪者
    ，應諭知無罪之判決，刑事訴訟法第一百五十四條第二項、第三百零一條第一項
    分別定有明文。次按認定不利於被告之事實，須依積極證據，苟積極證據不足為
    不利於被告事實之認定時，即應為有利於被告之認定，更不必有何有利之證據，
    最高法院三十年度上字第八一六號判例可資參照。
三、查公訴人認被告涉有上述犯行，係以：（一）上開支票係被害人乙○○於上開時
    地失竊一節，業據被害人陳述甚詳，且有票據掛失止付通知書、遺失票據申報書
    附卷可稽。（二）被告前後供述不一，復無法提供所謂「王偉杰」者之年籍資料
    以茲調查，且衡諸常情，一般人為擔保清償及避免收受來源不明之票據，除非曾
    有交易經驗且對方信用無虞，始可能接受其簽發或背書之支票，然亦會留下其住
    址以利追索，此為眾所週知之理，而被告對該自稱「王偉杰」之人的聯絡方式一
    無所知，且被害人早於八十八年十二月廿九日即申報票據遺失，被告竟未查證即
    遽予收受，顯與常理不符，足見被告所辯該支票乃「王偉杰」交付以清償貨款或
    工程款一節，均難採信等，為其主要論據。
四、訊據被告丙○○對於持上述支票交付不知情之甲○○清償貨款一節坦承不諱，惟
    堅決否認有何被訴之贓物犯行，辯稱：該支票是我在六月中旬，由王偉杰到我工
    廠訂作木製櫥櫃而交付予我持有，是王偉杰自行到工廠來取貨，我也不知道他住
    處，我收到支票時有打電話向銀行照會，銀行並未說票遺失，只說往來正常等語
    。經查：
（一）一般人向銀行照會票據，多著重於發票人有無退票紀錄、支票戶之平均存款餘
      額等，因掛失空白票據者係屬少數，銀行並不會主動告知，此為本院職務上已
      知之事項。被告辯稱其打電話向銀行照會，銀行並未說票遺失，只說往來正常
      等語，係符合常情。公訴人以「被害人早於八十八年十二月廿九日即申報票據
      遺失，被告竟未查證即遽予收受」一節推論被告具有贓物之認識云云，並非恰
      當。
（二）卷附上開支票影本明確顯示該支票背面有「王偉杰」及「丙○○」之背書各一
      枚，而證人甲○○在庭明確證稱：我收到這票時，背面已經有人（王偉杰）簽
      名，被告是當場在我家背書給我的，我還沒有開口要求他背書，他就簽名背書
      了等語，衡諸常情，被告若明知該支票係贓物，應無主動在該支票背面背書以
      自暴犯行之理。
（三）至被告未留下「王偉杰」之住址以供追索一節，雖有可議，惟尚不足以據此認
      定被告具有贓物之認識。
五、綜上所述，被告丙○○辯稱其無收受贓物之故意一節，應堪採信。此外復查無其
    他積極證據足證被告有何被訴之收受贓物犯行，揆諸前揭法條及判例意旨，即應
    為有利於被告之認定，依法應為無罪之判決，以免冤抑。
據上論斷，應依刑事訴訟法第三百零一條第一項，判決如主文。
中　　　華　　　民　　　國　　九十三　　年　　　六　　　月　　二十九　　日
                              臺灣臺中地方法院刑事第六庭
                                  審判長法　官  夏一峰
                                        法　官  鄧敏雄
                                        法　官  林念祖
右正本證明與原本無異。
如不服本判決，應於送達後十日內向本院提出上訴狀（須附繕本），上訴於臺灣高等
法院臺中分院。
                                        書記官
中　　　華　　　民　　　國　　九十三　　年　　　六　　　月　　二十九　　日
